臺灣高等法院刑事裁定
                                     109年度抗字第1190號
抗  告  人
即  受刑人  林建宏


                    （現於法務部○○○○○○○○○○○執行中）
 上列抗告人即受刑人因聲請定其應執行刑案件，不服臺灣宜蘭
 地方法院中華民國109年6月9日裁定（109年度聲字第297號），
 提起抗告，本院裁定如下：
    主  文
原裁定撤銷。
甲○○犯附表所示各罪所處之刑，應執行有期徒刑壹年貳月。
    理  由
一、原裁定意旨略以：抗告人即受刑人甲○○因違反毒品危害防制
    條例案件，經本院及臺灣宜蘭地方法院先後判處如附表所示
    之刑，均已確定在案。茲據檢察官聲請定其應執行之刑，核
    屬正當，爰依刑事訴訟法第477條第1項，刑法第53條、第50
    條、第51條第5款規定，裁定應執行有期徒刑1年7月。
二、抗告意旨略以：原裁定僅小幅減少1月有期徒刑，實屬過苛
    ，顯與罪刑相當原則不符，且有違社會倫理所表達之法律情
    感。刑法第51條數罪併罰定執行刑之立法方式，係限制加重
    原則，而非以累加方式定其應執行刑，是應考量其處罰之刑
    度、行為之不法內涵及人之生命有限，在多數犯罪定其應執
    行刑時，應有責任遞減原則之適用，方符法律正義。又法律
    規定之外部界限，尚應受比例原則、公平正義原則之規範，
    使其結果實質相當，俾與立法體旨相契合。為此，爰請參酌
    臺灣臺中地方法院98年度易字第2067號、臺灣基隆地方法院
    96年度易字第538號、最高法院101年度執丑字第3094號、最
    高法院98年度台上字第6192號、臺灣高等法院105年度訴字
    第84號等案件之例，予受刑人悔悟自新之機會，從新從輕定
    其應執行刑，以讓受刑人早日返鄉克盡為人子女應盡之孝道
    。
三、數罪併罰，分別宣告多數有期徒刑者，於各刑中之最長期以
    上，各刑合併之刑期以下，定其刑期，但不得逾30年，刑法
    第51條第5款定有明文，係採「限制加重原則」規範執行刑
    之法定範圍，為其定刑之外部界限。因一律將宣告刑累計執
    行，刑責恐將偏重而過苛，不符現代刑事政策及刑罰之社會
    功能，而有必要透過定應執行刑程序，授權法官對被告本身
    及所犯各罪為總檢視，進行充分而不過度之評價，以妥適調
    整之。至數罪併罰定應執行刑之裁量標準，應兼衡罪責相當
    及特別預防之刑罰目的，具體審酌整體犯罪過程之各罪關係
    （例如各行為彼此間之關聯性《數罪間時間、空間、法益之
    異同性》、所侵害法益之專屬性或同一性、數罪對法益侵害
    之加重效應等）及罪數所反應行為人人格及犯罪傾向等情狀
    綜合判斷，為妥適之裁量，仍有比例原則及公平原則之拘束
    ，倘違背此內部界限而濫用其裁量，仍非適法（最高法院10
    4年度台抗字第718號裁定意旨參照）。刑法第51條就宣告多
    數有期徒刑採行加重單一刑之方式，除著眼於緩和多數有期
    徒刑合併執行所造成之苛酷外，更重在避免責任非難之重複
    ，蓋有期徒刑之科處，不僅在於懲罰犯罪行為，更重在矯治
    犯罪行為人、提升其規範意識、回復社會對於法律規範之信
    賴，是應併合處罰之複數有期徒刑，倘一律合併執行，將造
    成責任重複非難。具體言之，行為人所犯數罪倘屬相同之犯
    罪類型者（如：複數竊盜犯行或複數施用毒品犯行），於併
    合處罰時其責任非難重複之程度較高，自應酌定較低之應執
    行刑；然行為人所犯數罪雖屬相同之犯罪類型，但所侵犯者
    為具有不可替代性、不可回復性之個人法益（如殺人、妨害
    性自主）時，於併合處罰時，其責任非難重複之程度則較低
    ，而得酌定較高之應執行刑。　　
四、經查：
　㈠受刑人犯如附表所示二罪，經法院分別判處如附表所示之刑
    ，並先後確定在案，其中附表編號2所示之罪，其犯罪時間
    係在附表編號1所示之罪裁判確定前，有各該判決書及本院
    被告前案紀錄表在卷可查。又附表所示二罪之宣告刑，最長
    之刑為有期徒刑1年，合併刑期為有期徒刑1年8月，原裁定
    於此範圍內，酌定其應執行之刑為有期徒刑1年7月，固無違
    背定應執行刑之外部界限。
　㈡惟施用毒品之行為人，所侵犯者係社會法益，並非具不可替
    代性、不可回復性之個人法益，其觸犯數個相同罪質之施用
    毒品罪時，責任被重複非難評價之程度，即較一般侵害數個
    不同法益者為高。本件受刑人所犯如附表所示二罪，悉為罪
    質相同之施用毒品罪，所侵害法益同一，且其行為時間分別
    係在108年3月及108年10月，相隔時間非久，符合毒品犯罪
    施用者具有成癮性、難以短時間戒斷之特性。而87年立法通
    過之毒品危害防制條例，其立法理由揭明施用毒品者，除係
    刑事法意義之犯人外，並具有病人之特色，故立法上採行監
    禁式治療與社區醫療處遇之雙軌制度，以相當時間之隔離或
    輔導戒斷，作為矯治方式，蓋因毒品施用者具有成癮性之本
    質，尚難期待其於未經隔離矯治之期間內自行戒斷不重複違
    犯，法院於定應執行刑時，自應衡酌受刑人因具毒癮而施用
    毒品之病態性人格、犯罪情節，予以適當定刑，俾免發生刑
    罰與責任背離之不合理現象。　
　㈢從而，原裁定以受刑人所犯如附表所示二罪，定應執行有期
    徒刑1年7月，趨近二罪宣告刑之總和1年8月，難謂已充分審
    酌受刑人所犯各罪之犯罪類型特性、侵害法益屬性、各罪之
    犯罪時間、毒品犯罪之病態性人格、受刑人之犯罪傾向等，
    與毒品危害防制條例之立法目的及刑事政策未合，致有罪刑
    不相當之情。抗告人執此提起抗告，指摘原裁定不當，為有
    理由，應由本院予以撤銷。
五、又抗告法院認為抗告有理由者，應以裁定將原裁定撤銷；於
    有必要時，並自為裁定，刑事訴訟法第413 條定有明文。本
    件業經犯罪事實最後判決之原審法院依刑事訴訟法第477 條
    第1 項規定以裁定定其應執行之刑，本院為受理抗告之第二
    審法院，因認原裁定有上開可議之處而予撤銷，惟原裁定所
    憑之基礎事實並未變動，且裁量違誤之事實已明，並經本院
    詳述行使裁量之遵循標準，為使司法資源有效利用，應認合
    於上揭規定所稱有必要自為裁定之情形。從而，本院於刑法
    第51條第5款所定法律之外部界限，審酌受刑人犯罪之次數
    、情節、罪質、所犯數罪整體之非難評價暨上揭犯罪反應出
    之人格特性等節，定其應執行之刑如主文第二項所示，以使
    罪刑相當。
據上論斷，應依刑事訴訟法第413條、第477條第1 項，刑法第53
條、第51條第5款，裁定如主文。　　
中　　華　　民　　國　 109　　年　  7 　  月　　23　　日
                  刑事第三庭    審判長法　官  張惠立 
                                      法　官  劉兆菊
                                      法　官  廖怡貞
以上正本證明與原本無異。
如不服本裁定，應於收受送達後五日內向本院提出抗告狀。
　　　　　　　　　　　　　　　　　　　書記官  劉芷含
中　　華　　民　　國　　109 　年　　7 　　月　　23　　日
附表：受刑人甲○○定應執行刑案件一覽表
編號 罪  名 宣 告 刑 犯罪日期 偵查機關案號 最後事實審法院案號 判決日期 確定判決法院案號 確定日期 易科罰金 備註 1 施用第一級毒品 有期徒刑1年 108 年3月9 日晚間7時許 臺灣宜蘭地方檢察署108 年度毒偵字第489號 臺灣高等法院108 年上訴字第3602號 108 年12月31日 臺灣高等法院108 年上訴字第3602號 109 年2月10日  否  2 施用第一級毒品 有期徒刑8月 108 年10月7 日9時18分許接受採尿時回溯26小時內之某時 臺灣宜蘭地方檢察署108 年度毒偵字第832號 臺灣宜蘭地方法院109年訴字第5號 109 年3月19日 臺灣宜蘭地方法院109年訴字第5號 109 年4月20日  否